【裁判字號】    99,上易,911
【裁判日期】    990923
【裁判案由】    恐嚇等
【裁判全文】
臺灣高等法院高雄分院刑事判決         99年度上易字第911號
上  訴  人  臺灣高雄地方法院檢察署檢察官
被      告  乙○○
上列上訴人因恐嚇等案件，不服臺灣高雄地方法院99年度易字第
1253號中華民國99年8 月13日第一審判決（起訴案號：臺灣高雄
地方法院檢察署98年度偵字第11529 號），提起上訴，本院判決
如下：
    主  文
上訴駁回。
    理  由
一、按「不服地方法院之第一審判決而上訴者，應向管轄第二審
    之高等法院為之。上訴書狀應敘述具體理由。上訴書狀未敘
    述上訴理由者，應於上訴期間屆滿後20日內補提理由書於原
    審法院。逾期未補提者，原審法院應定期間先命補正」、「
    第二審法院認為上訴書狀未敘述理由或上訴有第362 條前段
    之情形，應以判決駁回之。但其情形可以補正而未經原審法
    院命其補正者，審判長應定期間先命補正」，民國96年7 月
    4 日修正公布、同年月6 日施行之刑事訴訟法第361 條、第
    367 條分別定有明文。職是，不服地方法院之第一審判決而
    上訴者，其上訴書狀應敘述具體理由，至於上訴理由是否具
    體，係屬第二審法院審查範圍，則不在命補正之列，此參照
    上開條文之修正理由自明。
二、再所稱具體理由，係指須就不服之判決為具體之指摘而言，
    如僅泛稱原判決認事用法不當或採證違法、判決不公等，均
    非具體理由（法院辦理刑事訴訟案件應行注意事項第162 點
    參照）。復按「所謂具體理由，必係依據卷內既有訴訟資料
    或提出新事證，指摘或表明第一審判決有何採證認事、用法
    或量刑等足以影響判決本旨之不當或違法，而構成應予撤銷
    之具體事由，始克當之（例如：依憑證據法則具體指出所採
    證據何以不具證據能力，或依憑卷證資料，明確指出所為證
    據證明力之判斷如何違背經驗、論理法則）；倘僅泛言原判
    決認定事實錯誤、違背法令、量刑失之過重或輕縱，而未依
    上揭意旨指出具體事由，或形式上雖已指出具體事由，然該
    事由縱使屬實，亦不足以認為原判決有何不當或違法者（例
    如：對不具有調查必要性之證據，法院未依聲請調查亦未說
    明理由，或援用證據不當，但除去該證據仍應為同一事實之
    認定），皆難謂係具體理由，俾與第二審上訴制度旨在請求
    第二審法院撤銷、變更第一審不當或違法之判決，以實現個
    案救濟之立法目的相契合，並節制濫行上訴」（最高法院97
    年度台上字第892 號判決意旨參照）。是如上訴理由書狀並
    未依據卷內訴訟資料，具體指摘原判決認事用法有何違法或
    不當之情形，即屬上訴未敘述具體理由。又上訴書狀未敘述
    具體理由者，其上訴即屬於刑事訴訟法第362 條前段所定「
    上訴不合法律上之程式」之情形，第二審法院自應依同法第
    367 條之規定，以判決駁回之。
三、本案上訴人即臺灣高雄地方法院檢察署檢察官（下稱檢察官
    ）不服原審判決提起上訴，其上訴書所載理由略謂：被告乙
    ○○（下稱被告）僅因細故即對告訴人甲○○（下稱告訴人
    ）公然侮辱並出言恐嚇，不但嚴重眨損告訴人之人格，造成
    告訴人精神恐慌，且於偵查中飾詞狡辯，於審理中始認罪，
    迄未與告訴人和解賠償告訴人損失，難謂真心悔悟，衡諸被
    告犯罪情節及所生損害，原審量刑顯然過輕，爰依告訴人之
    請求提起上訴云云。經查：
  (一)關於刑之量定，係實體法上賦予法院得為自由裁量之事項，
    倘其未有逾越法律所規定之範圍，或濫用其權限，即不得任
    意指摘為違法（最高法院75年度台上字第7033號判例意旨參
    照）。且在同一犯罪事實與情節，如別無其他加重或減輕之
    原因，下級審量定之刑，亦無過重或失輕之不當情形，則上
    級審法院對下級審法院之職權行使，原則上應予尊重（最高
    法院85年度台上字第2446號判決意旨參照）。
  (二)原判決認被告所為，係犯刑法第305 條恐嚇危害安全罪、第
    309 條第1 項之公然侮辱罪，被告以一行為同時觸犯恐嚇危
    害安全罪及公然侮辱罪，為想像競合犯，應依刑法第55條規
    定，從一重之恐嚇危害安全罪處斷。審酌被告僅因細故與告
    訴人發生爭執，即對告訴人公然侮辱，並恫稱恐嚇言語，致
    生危害於告訴人之生命、自由安全，足見其法治觀念淡薄，
    所為實有不該，惟念及被告並無前科紀錄，素行尚佳，且於
    審理中坦承犯行，並當庭請求告訴人原諒，態度尚可，及恐
    嚇之手段、情節均非重，亦未對告訴人造成實質損害等一切
    情狀，因而量處拘役50日，並諭知如易科罰金，以新台幣1
    千元折算1 日。經核原判決已就刑法第57條揭示之各種量刑
    條件妥為斟酌，認事用法均無違誤，量刑亦稱允當，尚無失
    輕、過重或違反比例原則之情形。
  (三)檢察官之上訴意旨，雖認被告於偵查中飾詞狡辯，於審理中
    始認罪，迄未與告訴人和解賠償告訴人損失，難謂真心悔悟
    ，衡諸被告犯罪情節及所生損害，原審量刑顯然過輕云云。
    惟按，被告保持緘默或否認犯罪，應屬基於防禦權而自由陳
    述（消極不陳述與積極陳述）或其辯明權、辯解權之行使，
    如若以此作為被告犯罪後毫無悔意、態度不良之評價，並資
    為量刑畸重標準之一，而明顯有裁量權濫用之情形者，固為
    法所不許；至被告在緘默權保障下所為之任意陳述，坦承犯
    行，不惟可節省訴訟勞費，使明案速判，更屬其人格更生之
    表徵，自可予以科刑上減輕之審酌（最高法院99年度台上字
    第701 號判決意旨參照）。另被告未能與告訴人和解，雖可
    作為被告犯後態度之量刑參考，然並非唯一之考量，而民事
    之請求權與刑事之刑罰權係屬二事，不能僅以民事責任尚未
    賠償，即遽認被告犯後態度不佳，仍應綜合相關情狀予以審
    酌判斷。職是之故，被告於偵查中否認犯罪，係屬基於防禦
    權而自由陳述（消極不陳述與積極陳述）或其辯明權、辯解
    權之行使，尚難以此作為被告犯罪後毫無悔意、態度不良之
    評價，並資為量刑畸重標準之一；另告訴人在原審已對被告
    提起刑事附帶民事訴訟損害賠償之請求，並經原審以99年度
    附民字第272 號裁定移送民事庭審理，此有上開裁定在卷可
    稽，亦難以被告迄未與告訴人和解，而謂其非真心悔悟，進
    而責難原審量刑過輕。
  (四)綜上，足認檢察官之上訴意旨，僅空泛指摘原判決量刑過輕
    ，並未依據卷內訴訟資料，具體指摘原判決認事用法有何違
    法或不當之情形，顯屬上訴未敘述具體理由。核之上揭說明
    ，應認檢察官之上訴違背法律上之程式，自應予以駁回。
四、爰依刑事訴訟法第367 條前段、第372 條，不經言詞辯論，
    逕為判決如主文。
中    華    民    國    99    年    9     月    23    日
                刑事第九庭  審判長法  官  莊秋桃
                                  法  官  田平安
                                  法  官  孫啟強
以上正本證明與原本無異。
不得上訴。
中    華    民    國    99    年    9     月    23    日
                                  書記官  劉鴻瑛

司法院資訊處製作；財團法人民間司法改革基金會備份。
